最高法院刑事判決　　　　　　一○○年度台上字第四四三四號
上　訴　人　楊政儒
上列上訴人因違反毒品危害防制條例案件，不服台灣高等法院台
中分院中華民國一００年六月一日第二審判決（一００年度上訴
字第九六八號，起訴案號：台灣彰化地方法院檢察署九十九年度
毒偵字第二四八七號），提起上訴，本院判決如下：
    主  文
上訴駁回。
    理  由
按刑事訴訟法第三百五十條、第三百六十一條、第三百六十二條
、第三百六十七條規定，不服地方法院之第一審判決而上訴者，
須提出上訴書狀，並應述具體理由，此為上訴必備之程式；其
所提出之書狀未述上訴理由，或僅曾以言詞陳述上訴理由者，
均應於上訴期間屆滿後二十日內補提理由書於第一審法院；第一
審法院經形式審查，認逾期未補提上訴理由者，應定期間先命補
正，逾期未補正者，為上訴不合法律上之程式，應以裁定駁回；
倘已提出上訴理由，但所提非屬具體理由者，則由第二審法院以
上訴不合法律上之程式，判決駁回。而所謂具體理由，必係指摘
或表明第一審判決有何採證認事用法或量刑等足以影響判決本旨
之不當或違法，而構成應予撤銷之具體事由，始克當之（例如：
依憑證據法則具體指出所採證據何以不具證據能力，或明確指出
所為證據證明力之判斷如何違背經驗、論理法則）；倘僅泛言原
判決認定事實錯誤、違背法令、量刑失之過重或輕縱，而未依上
揭意旨指出具體事由，皆難謂係具體理由，俾與第二審上訴制度
旨在請求第二審法院撤銷、變更第一審不當或違法之判決，以實
現個案救濟之立法目的相契合，並節制濫行上訴。本件原判決以
第一審論處上訴人楊政儒施用第一級毒品罪刑，已依憑卷內證據
資料，詳予說明其所憑之證據及認定之理由。上訴人收受第一審
判決後，雖於法定期間內提起第二審上訴，但並未指摘或表明第
一審判決之採證認事、用法或量刑等足以影響判決本旨之不當或
違法，構成應撤銷之具體事由，其第二審之上訴不合法律上之程
式，而判決予以駁回。上訴意旨略稱：就證據調查部分，原審未
依法傳訊證人即台中市警察局烏日分局烏日派出所警員劉志良，
已有未合。又上訴人之犯罪情狀，縱然未達顯可憫恕之情狀，但
原審量刑仍然過重之程度等語。惟按刑事訴訟法第三百七十七條
規定，上訴於第三審法院，非以判決違背法令為理由，不得為之
。是提起第三審上訴，應以原判決違背法令為理由，係屬法定要
件。如果上訴理由書狀並未依據卷內訴訟資料，具體指摘原判決
不適用何種法則或如何適用不當，或所指摘原判決違法情事，顯
與法律規定得為第三審上訴理由之違法情形，不相適合時，均應
認其上訴為違背法律上之程式，予以駁回。上訴意旨就原判決究
竟如何違背法令，並未依據卷內資料具體指摘，顯與法律所規定
得為第三審上訴理由之違法情形，不相適合。又原審係以上訴人
之第二審上訴未述具體理由，而判決駁回其上訴，並未進入實
體審理程序，自無須調查證據，亦未重為科刑。上訴意旨指摘原
審有調查未盡或量刑過重之違法，尚有誤會，亦非合法之上訴理
由。衡以前開說明，其此部分上訴為違背法律上之程式，應予駁
回（至上訴人就施用第二級毒品部分，雖亦提起第三審上訴，然
業經原審以其上訴為法律上所不應准許，予以裁定駁回，附此
明）。
據上論結，應依刑事訴訟法第三百九十五條前段，判決如主文。
中    華    民    國  一○○  年    八    月   十一   日
                      最高法院刑事第十庭
                          審判長法官  賴  忠  星  
                                法官  呂  丹  玉  
                                法官  吳      燦  
                                法官  蔡  名  曜  
                                法官  葉  麗  霞  
本件正本證明與原本無異
                                      書  記  官  
中    華    民    國  一○○  年    八    月   十六   日
                                                      K